【裁判字號】    91,簡上,146
【裁判日期】    921218
【裁判案由】    給付貨款
【裁判全文】
臺灣桃園地方法院民事判決  九十一年度簡上字第一四六號
    上  訴  人    土瑩股份有限公司
    法定代理人    丙○○
    訴訟代理人    沈朝標律師
    複  代理人    乙○○  住桃.
    被上訴人      智茂電腦科技有限公司
                          設台.
    法定代理人    丁○○  住同.
    訴訟代理人    甲○○  住同.
右當事人間請求給付貨款事件，上訴人對於中華民國九十一年八月八日本院中壢簡易
庭九十年度壢簡字第一一一六號第一審判決提起上訴，本院於中華民國九十二年十二
月四日言詞辯論終結，判決如左：
    主      文
上訴駁回。
第二審訴訟費用由上訴人負擔。
    事      實
甲、上訴人方面：
一、聲明：
（一）原判決廢棄。
（二）被上訴人於第一審之訴駁回。
二、陳述：除與原審判決書所載者相同茲予引用外，補稱：
（一）本件兩造簽定系爭契約買賣標的為ＧＡＭ８００Ｗ程式座標機一台（下稱系爭
      程式座標機），ＧＡＭ８００Ｓ製程模擬系統一套，數位板一套等三件物品，
      價金為新台幣（下同）六十三萬元整，整體係不可分，故無約定單項之價格，
      被上訴人片面主張程式座標機為四十二萬元，並逕行請求系爭程式座標機之價
      金四十二萬元，於法不合。
（三）本件被上訴人與上訴人所約定者，為系爭程式座標機、製程模擬系統ＧＡＭ８
      ００Ｓ及數位板等，於契約訂立時並未分開計價，故三者係不可分；因上訴人
      所欲達成之目的係由系爭程式座標機所完成之製程系統，直接可以送至工作母
      機上即可根據該程式製作電腦主機板。另就系爭程式座標機而言，其必需搭配
      製程模擬系統ＧＡＭ８００Ｓ方能充分發揮其功能，提高作業製程效率、減少
      人力、機台耗損之成本。且上訴人係生產電腦主機板，對於工作母機之製程程
      式有相當大的依賴，因此才會向被上訴人下單購買相關之系爭程式座標機、製
      程模擬系統ＧＡＭ８００Ｓ及數位板等，豈料製程模擬系統並不符合上訴人需
      要，此有證人鍾文樟於九十二年七月二十二日審判期日之證言可徵，在座標模
      擬機上製作完成之製程程式尚須經過ＥＸＣＥＬ方式轉換程式檔才可以於工作
      母機上使用，故上訴人將之退回，並被上訴人亦已收回該製程模擬系統之軟體
      ，此為兩造所不爭執。是被上訴人所提供之給付，並不符合契約之約定，違背
      債之本旨，因此被上訴人之給付義務並未完結。本件被上訴人自此未再將給付
      義務所需之ＧＡＭ８００Ｓ之製程模擬系統交付予上訴人。經上訴人屢催仍未
      獲得解決，上訴人乃以口頭方式對被上訴人解除系爭買賣契約，並請被上訴人
      將系爭程式座標機載回，買賣契約既經解除，被上訴人要求上訴人依約給付四
      十二萬元，實屬無據。
（四）退步言之，縱認本件債之關係仍存在，被上訴人將不合用之製程模擬系統回收
      後，並未再給付合用之製程模擬系統，被上訴人並未為對待之給付。因此依民
      法第二百六十四條第一項規定，上訴人自得拒絕自己之給付。是則被上訴人請
      求給付買賣價金四十二萬元，於法並不相合。
（五）又按兩造於買賣契約書第五條第二款約定於交貨後月結六十天支票付清，本件
      被上訴人未依債之本旨提出清償，申言之，被上訴人尚未履行契約，上訴人自
      得拒絕付款，被上訴人之請求顯無理由。
三、證據：除援用原審之立證方法外，另提出ＧＡＭ８００Ｓ  ＳＭＴ製程模擬系統
    、ＧＡＭ８００Ｗ程式座標機操作使用手冊影本各乙份。並聲請訊問證人鍾文樟
    。
乙、被上訴人方面：
一、聲明：駁回上訴。
二、陳述：除與原審判決書所載者相同茲予引用外，補稱：有收到上訴人退回來之軟
    體（即製程模擬系統ＧＡＭ８００Ｓ），硬體部分（即系爭程式座標機）未經退
    回。只要上訴人肯給付貨款，被上訴人可提供新軟體予上訴人。
三、證據：援用原審之立證方法。
    理      由
一、本件被上訴人於原審起訴主張，上訴人於八十九年六月八日向被上訴人訂購系爭
    程式座標機一台及ＳＭＴ製程模擬系統一套，價金含稅共六十三萬元，雙方並簽
    訂付款方式，惟因上訴人認有瑕疵，雙方達成協議由上訴人留下系爭程式座標機
    ，其餘貨品退回，而上訴人自收受系爭程式座標機後，經被上訴人屢次催告，猶
    未見付清該部分之貨款四十二萬元，爰依買賣之法律關係，請求上訴人如數給付
    等語。上訴人則以：本件上訴人於八十九年六月八日與被上訴人簽定之系爭買賣
    契約，其標的為系爭程式座標機一台，ＧＡＭ８００Ｓ製程模擬系統一套，數位
    板一套等三件物品，價金為六十三萬元整，整體係不可分，故無約定單項之價格
    ，被上訴人主張系爭程式座標機一台之單項買賣價金為四十二萬元，顯有不合；
    又因上訴人認被上訴人之給付有瑕疵，由被上訴人將有瑕疵之ＳＭＴ製程程式回
    收後，即未再提出合於需要之ＳＭＴ製程模擬系統。而因上訴人所欲達成之目的
    係由程式座標機所完成之製程系統，直接可以送至工作母機上即可根據該程式製
    作電腦主機板。另就系爭程式座標機而言，其必需搭配製程模擬系統ＧＡＭ８０
    ０Ｓ方能充分發揮其功能，提高作業製程效率、減少人力、機台耗損之成本。且
    上訴人係生產電腦主機板，對於工作母機之製程程式有相當大的依賴，因此才會
    向被上訴人下單購買相關之系爭程式座標機、製程模擬系統ＧＡＭ８００Ｓ及數
    位板等，豈料製程模擬系統並不符合上訴人需要，此有證人鍾文樟於九十二年七
    月二十二日審判期日之證言可徵，在座標模擬機上製作完成之製程程式尚須經過
    ＥＸＣＥＬ方式轉換程式檔才可以於工作母機上使用，故上訴人將之退回，並被
    上訴人亦已收回該製程模擬系統之軟體，此為兩造所不爭執。是依法被上訴人所
    提供之給付，並不符合契約之約定，違背債之本旨，因此被上訴人之給付義務並
    未完結。本件被上訴人自此未再將給付義務所需之ＧＡＭ８００Ｓ之製程模擬系
    統交付予上訴人。經上訴人屢催仍未獲得解決，上訴人乃以口頭方式對被上訴人
    解除系爭買賣契約，並請被上訴人將系爭程式座標機載回，買賣契約既經解除，
    被上訴人要求上訴人依約給付四十二萬元，實屬無據。退一步言之，縱認本件債
    之關係仍存在，被上訴人將不合用之製程模擬系統回收後，並未再給付合用之製
    程模擬系統，被上訴人並未為對待之給付。因此在其未為對待給付前，上訴人自
    得拒絕自己之給付。又按兩造於買賣契約書第五條第二款約定於交貨後月結六十
    天支票付清，本件被上訴人未依債之本旨提出清償，申言之，被上訴人尚未履行
    契約，上訴人自得拒絕付款，被上訴人之請求顯無理由等語，資為抗辯。
二、被上訴人所主張上訴人於八十九年六月八日向被上訴人訂購系爭程式座標機一台
    ，ＧＡＭ８００Ｓ製程模擬系統一套，數位板一套等三件物品，價金總計六十三
    萬元；嗣上訴人因認上開買賣標的中ＧＡＭ８００Ｓ製程模擬系統有瑕疵，故除
    將系爭程式座標機一台留下外，其餘貨物則退回被上訴人，而上訴人迄今未支付
    被上訴人所主張之系爭程式座標機價金四十二萬元之事實，業據其提出出貨單、
    統一發票、催款通知書影本各一紙為證，並為上訴人所不爭執，堪信為真實。又
    被上訴人主張兩造嗣曾協議上訴人僅購買上開其所留下之系爭程式座標機一台，
    價金則定為四十二萬元之事實，則為上訴人所否認，並抗辯稱：系爭買賣契約之
    標的為系爭程式座標機，ＧＡＭ８００Ｓ製程模擬系統一套，數位板一套等三件
    物品，價金為六十三萬元，整體係不可分，故無約定單項之價格，被上訴人主張
    系爭程式座標機一台之單項買賣價金為四十二萬元，顯有不合；又因上訴人認被
    上訴人之給付有瑕疵，由被上訴人將有瑕疵之上開製程模擬系統回收後，即未再
    提出合於需要之ＳＭＴ製程模擬系統。而因上訴人所欲達成之目的係由程式座標
    機所完成之製程系統，直接可以送至工作母機上即可根據該程式製作電腦主機板
    。另就程式座標機而言，其必需搭配製程模擬系統ＧＡＭ８００Ｓ方能充分發揮
    其功能，提高作業製程效率、減少人力、機台耗損之成本。且上訴人係生產電腦
    主機板，對於工作母機之製程程式有相當大的依賴，因此才會向被上訴人下單購
    買相關之系爭程式座標機、製程模擬系統ＧＡＭ８００Ｓ及數位板等，豈料製程
    模擬系統並不符合上訴人需要，在座標模擬機上製作完成之製程程式尚須經過Ｅ
    ＸＣＥＬ方式轉換程式檔才可以於工作母機上使用，故上訴人將之退回，並被上
    訴人亦已收回該製程模擬系統之軟體，是被上訴人所提供之給付，並不符合契約
    之約定，違背債之本旨，因此被上訴人之給付義務並未完結，經上訴人屢催仍未
    獲得解決，上訴人乃以口頭方式對被上訴人解除系爭買賣契約，並請被上訴人將
    系爭座標機載回，買賣契約既經解除，被上訴人要求上訴人依約給付四十二萬元
    ，實屬無據等語。經查，上訴人於原審言詞辯論時業已自承：目前系爭程式座標
    機有用於首件檢查，因配合軟體可寫程式等語可稽（見原審卷第六十六頁）；參
    以系爭程式座標機經原審就「程式座標機即使無軟體座標機也可使用及可否利用
    座標機設計程式給機台使用」等事項送鑑定，其鑑定結果亦略以：程式座標機功
    能正常，可以使用。但無法直接提供程式給ＳＭＴ機台使用。須將程式座標機產
    生的座標值檔案，使用ＭＩＣＲＯＳＯＦＴ  ＥＸＣＥＬ編輯製作處理並轉換成
    文字檔（ＳＭＴ程式檔），便可提供給ＳＭＴ機台使用。ＳＭＴ製程模擬系統軟
    體，並不包含在程式座標機系統內。ＳＭＴ製程模擬系統移除後不存在並不影響
    程式座標機使用，程式座標機可產生座標值檔案，功能正常。對首件部分，將程
    式傳輸下載至程式座標機，功能正常使用等語，有桃園縣電腦商業同業公會九十
    一年五月二十四日桃腦商正字第○二○號函附鑑定報告書乙份在卷可按；再徵諸
    前揭鑑定報告書之附件「程式座標機電腦使用檔案日期」中，其檔案使用日期亦
    大多為被上訴人與上訴人訂立系爭買賣契約書之時點之後，並與前述上訴人於原
    審所自承有使用系爭程式座標機之內容相符等情以觀，足認上訴人確於留下系爭
    程式座標機後即加以使用，且系爭程式座標機功能亦屬正常而就機器本身並無何
    瑕疵可言。雖證人鍾文樟於本院準備程序時到庭證稱：系爭程式座標機在操作程
    式作標記之後，整個製程模擬系統，要經過微軟的ＥＸＣＥＬ的編輯，若不經過
    編輯，則不能運作等語（見本院九十二年七月二十二日準備程序筆錄）。惟查，
    即使系爭程式座標機在欠缺ＳＭＴ製程模擬系統軟體之情況下，須將系爭程式座
    標機產生的座標值檔案，使用ＭＩＣＲＯＳＯＦＴ  ＥＸＣＥＬ編輯製作處理並
    轉換成文字檔（ＳＭＴ程式檔），始可提供給ＳＭＴ機台使用，在編輯過程並須
    耗費若干時間之情屬實，此亦屬系爭程式座標機本身功能之侷限問題，而非系爭
    程式座標機本身有瑕疵之問題，且系爭程式座標機若在欠缺ＳＭＴ製程模擬系統
    軟體之情況下，已達完全不敷上訴人使用之程度，則上訴人不應僅退回原購買之
    製程模擬系統ＧＡＭ８００Ｓ及數位板，而未將系爭程式座標機一併退回，反而
    留下系爭程式座標機後，仍繼續加以使用；況按買受人應按物之性質，依通常程
    序從速檢查其所受領之物。如發現有應由出賣人負擔保責任之瑕疵時，應即通知
    出賣人。買受人怠於為前項之通知者，除依通常之檢查不能發見之瑕疵外，視為
    承認其所受領之物，民法第三百五十六條第一、二項定有明文。本件上訴人繼續
    使用系爭程式座標機已有時日，非但足依通常程序檢查其所受領之物，更堪認已
    達正常使用系爭程式座標機之情況，則上訴人在發現有應由出賣人即被上訴人應
    負擔保責任之瑕疵時，即應通知出賣人，然上訴人並未及之，是依上開法律規定
    ，亦足視為上訴人已承認其所受領之物即系爭程式座標機無疑。再兩造前開買賣
    契約係成立於八十九年六月間，前已述及，苟上訴人已解除此契約之全部，不應
    遲至被上訴人於九十年六月間提起本件訴訟止，上訴人仍未將系爭程式座標機交
    還被上訴人，且上訴人又僅空言抗辯其已解除本件買賣契約之全部，並未能舉出
    何證據以實其說，更曾於原審言詞辯論時自承：因上訴人公司在開發新軟體，所
    以沒表示要退貨等語可稽（見原審卷第六十七頁），益足認上訴人並未為解除契
    約之意思表示，是上訴人此部分之抗辯，尚無足採。而被上訴人所主張兩造約定
    上訴人僅購買其所留下之系爭程式座標機，其餘貨物則退回之事實，則堪信為真
    實；且探究兩造就退回貨物之部分毫無爭議以言，其真意應係就系爭程式座標機
    以外之買賣標的為解除，而僅就系爭程式座標機成立買賣之合意，亦堪認定。次
    查，上訴人前曾多次出賣他人同型之ＧＡＭ８００Ｗ程式座標機，其每台價金各
    為四十二萬元、四十二萬五千元、四十五萬元、四十一萬二千六百五十元、四十
    五萬八千元、四十七萬二千五百元、四十七萬元、五十五萬元、四十八萬元不等
    之事實，有被上訴人提出之合約書十一份、訂購單一紙、買賣契約書、機器設備
    買賣合約書各乙份（均為影本）附卷可稽（見原審卷第三十六頁至第五十八頁）
    ，復為上訴人所不爭執，則被上訴人所主張系爭程式座標機之價金為四十二萬元
    之部分，與其一向出賣同型機器所定之價金既無扞格，尚屬可採；亦即上訴人與
    被上訴人最初之買賣契約所定之三項標的，其價金在客觀上亦足認非處於不可分
    之狀態，則上訴人抗辯兩造原買賣標的價金係總體不可分，被上訴人不得主張系
    爭程式座標機之單項價金為四十二萬元之部分，委無足採。末查，本件兩造就原
    買賣契約中除系爭程式座標機外，其餘均已合意解除，而僅存之買賣標的即系爭
    程式座標機其功能正常並無瑕疵，又已經上訴人受領並加使用，則被上訴人即已
    履行交付標的物予上訴人之義務，亦即被上訴人已依債之本旨履行無誤，故上訴
    人所辯稱被上訴人未依債之本旨履行，其得行使同時履行抗辯權之部分，仍無足
    採。
三、按買受人對於出賣人，有交付約定價金及受領標的物之義務，民法第三百六十七
    條定有明文。再按本合約簽訂時即付訂金（總價之３０％），餘額於交貨後，月
    結六十天支票付清尾款，兩造所訂之合約書第五條亦有約定。本件兩造就系爭程
    式座標機成立買賣契約，且上訴人於八十九年間即已受領標的物即系爭程式座標
    機，而上訴人迄今未支付價金之事實，前均已認定，則揆諸上揭法律規定及兩造
    契約之約定，被上訴人請求上訴人如數給付價金，即屬有據。從而，被上訴人依
    據兩造買賣契約之法律關係，請求上訴人應給付被上訴人四十二萬元，為有理由
    ，應予准許。原審為被上訴人勝訴之判決，經核並無違誤。上訴意旨仍執陳詞，
    指摘原判決不當，求予廢棄改判，為無理由，應予駁回其上訴。
四、本件事證已臻明確，兩造其餘攻擊防禦方法及舉證，經核與本件判決結果無影響
    ，爰不一一論述，併予敘明。
據上論結，本件上訴為無理由，依民事訴訟法第四百三十六條之一第三項、第四百四
十九條第一項、第七十八條，判決如主文。
中      華      民      國    九十二    年     十二     月      十八    日
                            臺灣桃園地方法院民事第二庭
~B審判長法官  邱瑞祥
~B法      官  張明儀
~B法      官  張震武
不得上訴。
右為正本係照原本作成
中      華      民      國    九十二    年     十二     月      二十二  日
~B法院書記官  楊惠如


司法院資訊處製作；財團法人民間司法改革基金會備份。
